【裁判字號】    99,台非,286
【裁判日期】    991021
【裁判案由】    過失傷害
【裁判全文】
最高法院刑事判決              九十九年度台非字第二八六號
上  訴  人  最高法院檢察署檢察總長
被      告  阮妙紅
上列上訴人因被告過失傷害案件，對於台灣高等法院台中分院中
華民國九十九年七月二十一日第二審確定判決（九十九年度交上
易字第四五八號，起訴案號：台灣台中地方法院檢察署九十八年
度偵字第二五七七四號），認為部分違法，提起非常上訴，本院
判決如下：
    主  文
上訴駁回。
    理  由
非常上訴理由稱：「按判決不適用法則或適用不當者，為違背法
令，刑事訴法第三百七十八條定有明文。又緩刑宣告，得斟酌情
形，命犯罪行為人向被害人支付相當數額之財產或非財產上之損
害賠償，此情形應附記於判決書內，並得為民事強制執行名義，
為刑法第七十四條第二項第三款、第三項、第四項所規定。查原
判決維持第一審依過失傷害罪判處被告拘役五十日，如易科罰金
，以新台幣（下同）一千元折算一日之判決，而駁回檢察官之上
訴，並於理由欄援引刑法第七十四條第一項第一款、第二項第三
款，說明被告現已與告訴人許哲銘達成和解，同意給付告訴人許
哲銘六十萬元（含強制險，給付方式係由富邦產物保險股份有限
公司支付告訴人許哲銘，如富邦產物保險股份有限公司未於一個
月內支付時，被告仍應負給付義務），有告訴人許哲銘連同附帶
民事撤回起訴狀陳報之和解書可稽。被告並無前科，因一時失慮
偶罹刑典，事後既具悔意而與告訴人許哲銘達成和解，經此偵、
審程序及刑罰之宣告後，應知警惕而無再犯之虞，因認其刑以暫
不執行為適當，併予宣告緩刑三年，用啟自新。惟被告仍應依據
上開和解條件履行等語。且於主文諭知『阮妙紅緩刑年，但富
邦產物保險股份有限公司如未依據理由欄所示之和解書內容，給
付告訴人許哲銘新台幣陸拾萬元時，阮妙紅應付（負）給付義務
』等詞。可見原判決係命案外人即富邦產物保險股份有限公司給
付被害人六十萬元，而非依據刑法第七十四條第二項第三款之規
定，命犯罪行為人（被告）支付被害人（許哲銘）損害賠償金六
十萬元，此項命被告附條件且不確定之給付命令，已難執為民事
強制執行名義，原判決該部分顯有適用法則不當之違法（最高法
院九十七年度台非字第二二一號判決參照）。案經確定，爰依刑
事訴訟法第四百四十一條、第四百四十三條提起非常上訴，以資
糾正。」等語。
本院按：非常上訴，乃對於審判違背法令之確定判決所設之特別
程序；故非常上訴之提起，以判決確定後，發見該案件之審判係
違背法令者為限，徵諸刑事訴訟法第四百四十一條之規定，至為
明顯。所謂審判違背法令，係指其審判程序或其判決之援用法令
，與當時應適用之法令有所違背者而言。非常上訴審應以原確定
判決所確認之事實為基礎，以審查原確定判決有無違背法令。又
緩刑宣告，法院得斟酌情形，命犯罪行為人向被害人支付相當數
額之財產或非財產上之損害賠償，法院判決書內該項記載，得為
民事強制執行名義，此觀諸刑法第七十四條第二項第三款、第三
項、第四項規定甚明。本件原判決維持第一審論被告阮妙紅以因
過失傷害人罪，處拘役五十日，並諭知如易科罰金，以一千元折
算一日之判決，駁回檢察官之上訴。又以被告未曾因故意犯罪受
有期徒刑以上刑之宣告，因一時失慮偶罹刑典，事後既具悔意而
與告訴人許哲銘達成和解，經此偵、審程序及刑罰之宣告後，應
知警惕而無再犯之虞，認其所宣告之刑以暫不執行為適當，併予
以宣告緩刑三年，另以被告已與告訴人許哲銘達成和解，同意給
付告訴人許哲銘六十萬元（含強制險，給付方式係由富邦產物保
險股份有限公司支付告訴人許哲銘，如富邦產物保險股份有限公
司未於一個月內支付時，被告仍應負給付義務），併依刑法第七
十四條第二項第三款規定，於主文同時諭知「阮妙紅緩刑年，
但富邦產物保險股份有限公司如未依據理由欄所示之和解書內容
，給付告訴人許哲銘陸拾萬元時，阮妙紅應付給付義務」。上揭
諭知之文義，係命被告向告訴人支付六十萬元，僅於富邦產物保
險股份有限公司已代被告給付該款項之條件成就時，被告得免除
給付義務，並非命第三人之富邦產物保險股份有限公司為該項給
付義務。又上揭給付宣告雖有附條件，但仍屬明確，自得為民事
強制執行名義。至於非常上訴理由所引本院九十七年度台非字第
二二一號判決意旨，係指該案原錯誤判決於宣告緩刑時，命該案
被告向公益團體支付一定之金額，因不符刑法第七十四條第二項
所列各款之規定，而有判決適用法則不當之違法者而言。本件並
無相同情形，自不得比附援引。揆諸上開說明，原判決主文關於
前揭部分之諭知，於法尚無不合，非常上訴意旨執以指摘，難認
為有理由，應予駁回。
據上論結，應依刑事訴訟法第四百四十六條，判決如主文。
中    華    民    國  九十九  年    十    月  二十一  日
                      最高法院刑事第九庭
                          審判長法官  邵  燕  玲  
                                法官  李  伯  道  
                                法官  孫  增  同  
                                法官  施  俊  堯  
                                法官  李  嘉  興  
本件正本證明與原本無異
                                      書  記  官  
中    華    民    國  九十九  年    十    月  二十五  日
                                                    Ｍ

司法院資訊處製作；財團法人民間司法改革基金會備份。
